臺灣高等法院臺南分院刑事判決　　　　　　　九十一年度上訴字第二二七號　　Ｃ
　　　上　訴　人　臺灣台南地方法院檢察署檢察官
　　　被　　　告　丁　○　○
　　　指定辯護人　本院公設辯護人　己　○　○
右上訴人因被告公共危險罪案件，不服臺灣臺南地方法院九十年度易字第二０九三號
中華民國九十一年一月十一日第一審判決（起訴案號：臺灣臺南地方法院檢察署八十
九年度營偵字第一六八一號），提起上訴，本院判決如左：
      主      文
原判決撤銷。
丁○○放火燒燬現供人使用之住宅，未遂，累犯，處有期徒刑參年拾月。扣案之裝有
汽油之瓶子肆瓶及打火機貳個，均沒收。
      事      實
一、丁○○綽號「阿水」，曾於民國（下同）八十六年間因違反麻醉藥品管理條例等
    罪，經臺灣臺南地方法院判處有期徒刑一年六月確定，並於八十八年五月十八日
    執行完畢。猶不知悔改，復於於八十九年十二月十一日零時許，因借用自小客車
    逾時歸還，而在台南縣新營市「好萊塢KT V」與麥記豐發生口角爭執，雙方因而
    互毆（未成傷），丁○○仍不甘休，乃起意放火燒燬其與麥記豐共同居住之位於
    台南縣新營市○○街一號四樓之八住處以洩憤，旋俟麥記豐返回該宅後，於翌日
    （十一日）凌晨一時三十分許，其亦返至上開住宅，持裝有汽油並塞有布條之瓶
    子五個，點燃其中一個後丟入上開住宅陽台，在該屋內之麥記豐與其友人戊○○
    、乙○○、甲○○聞聲後出房門見狀隨即以滅火器撲火，丁○○仍出於己意防止
    其結果之發生而亦參與撲火，火勢始經撲滅，終未引燃房屋而未遂。旋經鄰人報
    警，警方據報後即趕至逮獲丁○○，並扣得其所有供犯罪用之裝有汽油之瓶子四
    瓶及打火機二個。
二、案經臺南縣警察局新營分局移送臺灣臺南地方法院檢察署檢察官偵查起訴。
      理      由
一、上訴人即被告丁○○固坦承於上揭時地因借用自小客車逾時歸還，而與麥記豐發
    生口角爭執，俟麥記豐返回上開住處後，其亦返至該同居之住宅時，該宅陽台有
    起火，並經撲滅等情不諱，惟矢口否認有右揭縱火犯行，並辯稱：我沒有拿汽油
    瓶丟擲麥記豐上開住處，平日我與麥記豐住在一起，案發當天晚上，我與麥記豐
    在新營「好萊塢KTV」 固有發生口角並打架，麥記豐先回去，我是後來才回去的
    ，當天我回到住處，看見我們住處陽台著火，我就用滅火器救火，我看到大門垃
    圾桶有四個汽油瓶，我就拿到房間廚房欲問是何人的，警員到達時，還是我開門
    讓他們進去的，如果火是我放的，正常人都會跑掉，我怎麼還會留在那裡，且開
    讓警方進入屋內，可能係麥記豐與人有恩怨引起的云云。經查：
(一)證人乙○○於警訊中業已證稱：「．．．因丁○○和麥記豐在．．．「好萊塢Ｋ
    ＴＶ」前發生口角糾紛後，因我與朋友戊○○．．．當場目睹此景，就．．前往
    勸架，後丁○○就逃離現場，事後我們就返回麥記豐租屋處休息，並於八十九年
    十二月十一日（翌日）凌晨．．，丁○○就至該處所外直按門鈴，並將大門擅自
    撬開後，並將保特瓶內裝有汽油及瓶口上塞布條，點燃丟入縱火，造成起火燃燒
    。」（見警卷第十三頁反面、第十四頁正面）、「（問：丁○○丟擲幾瓶？何處
    起火燃燒？造成何物燃燒？）丁○○丟擲乙瓶，造成大門進入之走廊起火燃燒，
    燒燬堆放在走廊之垃圾。」、「（問：警方於八十九年十二月十一日一時三十分
    許，據報前往麥記豐租屋處，在該屋之廚房牆角處查扣之保特瓶內裝有汽油及瓶
    口上塞布條四瓶，是何人所有？）是丁○○的，因丁○○丟擲汽油瓶造成起火燃
    燒時，當時．．．庚○○生病，我與麥記豐、戊○○緊急將他送醫，現場只留丁○○、甲○○在場。」（見警卷第十四頁），核與證人甲○○於於警訊中證稱：
    「（問：警方於八十九年十二月十一日一時三十分許至康樂街處理民眾報案有人
    打架及放火時，在該處大樓內廚房查獲四瓶汽油彈是何人所有？另警方在該處陽
    台發現有被汽油瓶燃燒痕跡，是何人所為？）該四瓶未燃燒之汽油瓶是我朋友綽
    號叫「阿水」（指被告）的，而該處陽台被汽油瓶燃燒之處也是「阿水」所為。
    」（見警卷第六頁反面、第七頁正面）、「（問：你因何知道該四瓶尚未燃燒之
    汽油瓶是綽號「阿水」所有及陽台被燃燒之處是綽號叫「阿水」所為？）因當時
    我在裏面有看見「阿水」拿汽油瓶至廚房。陽台被汽油瓶燃燒之處是「阿水」要
    進去裏面的時候放火的。」（見警卷第七頁正面）、於本院調查中證稱：「（問
    ：你對被告說你為何放火，他如何回答？）他沒有回答我，但有幫忙整理房間。
    」（見本院九十一年六月十二日訊問筆錄）；另證人戊○○於警訊亦證稱：「（
    問：警方於右述地點發現該處陽台有被汽油瓶燃燒狀況，是何人所為？）是丁○○所為。」、「（問：丁○○為何放火？）因丁○○和麥記豐吵架，所以丁○○
    懷恨在心，才放火報復麥記豐。」、「．．．回到租屋處準備睡覺，忽然發現庚○○身體不適，．．正幫庚○○按摩頸肩部時聽到有人按門鈴，我們並未理會，
    待我們欲送庚○○就醫時，才發現陽台有被燒痕跡，丁○○亦在門外。」（見警
    卷第八頁正、反面），又與證人麥記豐均證稱：「（問：在康樂街一號四樓之八
    時，除丁○○亦在門外外，是否還有其他人在場？）沒有其他人在場）」（見警
    卷第九頁正面、第十二頁正面）等情節，均有吻合之處。而被告於本院調查中自
    承證人甲○○、戊○○、乙○○均係麥記豐之朋友，跟其不熟（見本院九十一年
    五月二十九日訊問筆錄），則證人甲○○、戊○○、乙○○應無挾怨予以構陷之
    理，其等所證洵堪採信。再酌以本院囑託內政部警政署刑事警察局對被告進行測
    謊鑑定結果：受測人丁○○於測前會談否認於八十九年十二月十一日凌晨在台南
    縣新營市○○街一號四樓之八處所放火，經Polygraph儀器以DoDPI區域比對法【
    The DoDPI Zone Comparison Technique (ZCT)】比對測試，且經數據分析結果
    ，受測人丁○○對本案並未說實話。其對下列問題均呈不實反應。（一）本案你
    有沒有在這個地方（台南縣新營市○○街一號四樓之八住）放火？（答：沒有）
    。（二）八十九年十二月十一日你有沒有在這個地方（台南縣新營市○○街一號
    四樓之八住）放火？（答：沒有）。（三）本案你有沒有帶汽油瓶到這個地方（
    台南縣新營市○○街一號四樓之八住）？（答：沒有）。有上開警察局九十一年
    五月七日刑鑑字第０９１０１１０５６９號測謊鑑定結果通知書一份附本院卷足
    稽。此外，復有被告所有供犯罪用之裝有汽油之瓶子四個及打火機二個扣押在卷
    足資佐證。因之，堪認本件放火者應係被告無疑。
(二)再者，上揭被告之自白情事，亦經證人丙○○、甲○○、戊○○、乙○○、庚○○迭次指證明確，堪信為實。且參以證人甲○○於偵查中證稱：當時我們五人在
    房間，在房間內聽到外面陽台有玻璃碎掉的聲音，並起火，我們就拿滅火器滅火
    ，丁○○當時在門外，叫我們讓他進來，麥記豐過去開門讓他進來，進門後被告
    與麥記豐打架，之後警察就來了等語（見偵查卷第六十九頁反面），是被告在台
    南縣新營市「好萊塢KT V」與麥記豐發生口角爭執後，於翌日凌晨返至上開同居
    之住宅時，並再度與麥記豐互毆，顯見被告對丙○○恨意極深，其有放火之動機
    至為明確。又被告於警訊中已供承：我到達現場就看見陽台著火了，其中有一個
    （我不記得誰）用水再潑，結果火勢愈來愈大，我趕緊拿滅火器去撲滅它等語（
    見警卷第三頁正面），並據證人麥記豐於偵查中證稱：看到丁○○拿滅火器滅火
    ，有滅掉等語（見偵查卷第五十四頁反面），又於原審證稱：案發時我看到丁○○在救火等語（見原審卷第二十一頁），於本院調查中證稱：我有看到被告在打
    火等語（見本院九十一年六月十二日訊問筆錄），顯見被告放火後未引燃房屋前
    ，見在該屋內之麥記豐與其友人戊○○、乙○○、甲○○等人忙於撲火，始意識
    到事態嚴重而出於己意防止其結果之發生，亦參與撲火，火勢終經撲滅，其為中
    止未遂犯，亦堪認定。
(三)又查，被告先於警訊中稱：我不知道陽台冒出物品燃燒之煙，係何人為何原因造
    成，我去的時候，人已經跑掉等語（見警卷第二頁反面），後又改稱：「（問：
    你為何要去救火？如何發現著火？）是麥記豐打電話叫我（回）去救人，我到達
    現場就發現陽台著火了云云，前後所陳不一，已難令人盡信，何況庚○○身體不
    適斯時，在場者已有證人戊○○、乙○○、麥記豐等人，即有足夠人力予以按摩
    救助並送醫，且麥記豐僅稱打電話叫甲○○前來救人（見警卷第十一頁反面、第
    十二頁正面、第十四頁正面），被告既在和麥記豐在「好萊塢KT V」前發生口角
    糾紛後，經戊○○等人勸架後就逃離現場，其人在何處，為證人戊○○、乙○○
    、麥記豐等人所不知，衡情麥記豐殊無打電話再叫被告回去救人之必要，從而被
    告上開所辯顯係隱瞞實情，不足採取。又被告先於警訊稱：「（問：你於清洗地
    板時有無發現那四顆汽油瓶？）沒有。我沒擦到廚房那間去」（見警卷第四頁正
    面），於偵查中復稱：「（問：在場人林志榮也有看到你拿汽油瓶到廚房？）我
    沒有拿汽油瓶。」（見偵查卷第十三頁正面），嗣又改稱：我回到住處走廊時著
    火，我用滅火器滅火，看到大門外垃圾筒有四個汽油瓶，我就拿到房間內廚房，
    欲問何人的等語（見偵查卷第二十三頁反面），於本院調查中又改稱：「（問：
    汽油瓶你發現後，就將其移至室內（廚房）否？）是麥記豐與我一起拿進去的，
    他說先拿進來，救人要緊。」（見本院九十一年五月二十九日訊問筆錄），前後
    供述有所齟齬，難令人置信。又觀諸警訊筆錄載明被告經警帶回派出所時，發現
    被告座位旁桌下有丟棄兩個打火機乙節（見警卷第三頁反面），被告先於警訊中
    否認該打火機為其所有，於原審審理時則改稱：「（問：對於扣案打火機二個有
    何意見？）是因為我帶在身上抽菸用的，他們（指警員）就將我拿去，說這是用
    來縱火的。」（見原審卷第三十三頁），本院調查中復改稱：我不知道是不是我
    的，我平常口袋有放一個打火機，被帶到警局時，發現打火機不見云云（見本院
    九十一年五月二十九日訊問筆錄），前後翻異其詞，無足遽信。設若上開扣案汽
    油瓶四瓶非被告所有，且非被告所縱火，衡諸情理，被告就其是否有無取上開扣
    案汽油瓶四瓶至廚房內放置及上開兩個扣案之打火機是否為所有，應可理直氣狀
    坦言，殊無一再避重就輕而翻異其詞之理，益徵上開扣案汽油瓶四瓶及打火機兩
    個為其所有供縱火所用之物無訛。證人麥記豐於本院調查中始附合被告之前詞而
    證稱：打火完畢時，我與被告有看到門邊之四個汽油瓶，我就拿到屋內來等語（
    見本院九十一年六月十二日訊問筆錄），顯非實情，不足採信。又被告於本院辯
    稱：可能係麥記豐與人有恩怨引起的云云，而證人麥記豐亦附合被告上詞而證稱
    ：當時我覺得可能係仇人來放火的，我在ＫＴＶ上班曾經與客人發生糾紛等語（
    見本院上開筆錄），然查證人戊○○、麥記豐如上所述均證稱在康樂街一號四樓
    之八時，除丁○○亦在門外外，沒有其他人在場（見警卷第九頁正面、第十二頁
    正面），參以證人甲○○於偵查中如上所述而證稱：我們就拿滅火器滅火，丁○○當時在門外，叫我們讓他進來，麥記豐過去開門讓他進來等語（見偵查卷第六
    十九頁反面），證人戊○○於警訊亦證稱：正幫庚○○按摩頸肩部時聽到有人按
    門鈴，我們並未理會，待我們欲送庚○○就醫時，才發現陽台有被燒痕跡，丁○○亦在門外等語（見警卷第八頁反面），足見該宅大門於案發時有上鎖防閒，麥
    記豐等人拿滅火器滅火時，丁○○當時在門外，係麥記豐過去開門讓他進來，除
    外並沒有其他人在場至明。是則，該宅大門既有上鎖，外人根本不可能輕易進入
    在屋內走廊放火，且公寓內每層各獨立住戶之門面外觀型式設計劃一，設若證人
    麥記豐有在ＫＴＶ上班與客人發生糾紛，該客人係公寓住戶以外之人，如侵入該
    公寓本難區辨何戶係證人麥記豐之住處，縱使要報復麥記豐，雖是至愚之人都知
    曉只要跟監在外下手即足，且較易成事。因之，渠等所稱係證人麥記豐之其他仇
    人來放火的乙情，顯有悖理之處，無可採信。
    綜上所陳，相互參證，故被告上開所辯，顯係事後畏罪卸責之詞，委無足採。其
    事證明確，犯行洵堪認定。
二、核被告丁○○所為，係犯刑法第一百七十三條第三項、第一項之放火燒燬現供人
    使用之住宅未遂罪。被告放火後未引燃房屋前，即參與撲火，並將火勢撲滅，其
    顯係出於己意防止其結果之發生，為中止未遂犯，應依刑法第二十七條之規定，
    減輕其刑。又被告丁○○曾於八十六年間因違反麻醉藥品管理條例等罪，經臺灣
    臺南地方法院判處有期徒刑一年六月確定，並於八十八年五月十八日執行完畢，
    此有臺灣高等法院被告全國前案紀錄表一份附本院卷足稽，五年以內再犯本件有
    期徒刑以上之罪，為累犯，依刑法第四十七條規定加重其刑，爰先加重後減輕之
    。
三、原審疏未詳加調查證據及未細心勾勒案情，遽以本件無證據證明被告犯罪，而予
    諭知無罪之判決，尚嫌速斷。檢察官上訴意旨執此指摘原判決不當，為有理由，
    自應由本院將原判決撤銷改判。爰審酌被告之素行、犯罪之動機、目的、手段、
    方法、所造成之損害及犯後態度等一切之情狀，量處如主文第二項所示之刑。扣
    案之裝有汽油之瓶子四瓶及打火機二個，為被告所有供犯罪用之物，依法宣告均
    沒收之。
據上論斷，應依刑事訴訟法第三百六十九條第一項前段、第三百六十四條、第二百九
十九條第一項前段，刑法第一百七十三條第一項、第三項、第二十七條、第四十七條
、第三十八條第一項第二款，判決如主文。
本案經檢察官邱克斌到庭執行職務。
中    華    民    國      九十一      年      七      月      九        日
                                  臺灣高等法院臺南分院刑事第五庭
                                      審判長法官  鄭    文    肅
                                            法官  黃    三    哲
                                            法官  王    浦    傑
右正本證明與原本無異。
如不服本判決，應於判決送達後十日內向本院提出上訴狀，其未敘述理由者並應於提
出上訴狀後十日內向本院補提理由書（應附繕本)。
                                      法院書記官  蔡    振    豐
中    華    民    國      九十一      年      七      月      十        日
附錄法條：
刑法第一百七十三條第一項：放火燒燬現供人使用之住宅或現有人所在之建築物、礦
                          坑、火車、電車或其他供水、陸、空公眾運輸之舟、車
                          、航空機者，處無期徒刑或七年以上有期徒刑。
                  第三項：第一項之未遂犯罰之。
